【裁判字號】    94,簡上,346
【裁判日期】    950310
【裁判案由】    傷害
【裁判全文】
臺灣臺南地方法院刑事判決             94年度簡上字第346號
上  訴  人  台灣台南地方法院檢察署檢察官
上  訴  人
即  被  告  甲○○
            丙○○○
                    31歲（民國63年10月17日生）
上列被告因傷害案件，上訴人不服本院九十四年度簡字第一八九
七號中華民國九十四年九月二十一日第一審判決（聲請案號：九
十四年度營偵字第八五０號），提起上訴，本院管轄之第二審合
議庭判決如下：
    主  文
上訴駁回。
    事  實
一、甲○○與丙○○○係夫妻，兩人與鄰居乙○○及乙○○之子
    媳裴銀雪感情不睦，緣民國九十四年一月十七日十八時三十
    分許，甲○○因乙○○打電話至甲○○家中指責丙○○○不
    是，而在電話中與乙○○發生口角，即前往臺南縣東山鄉東
    原村二十一鄰五十三號乙○○住處理論，兩人一語不合，隨
    即一路發生拉扯至屋外，乙○○並持鐵椅攻擊甲○○，致甲○○受有右手臂瘀腫及第三指腫脹，甲○○盛怒之下乃基於
    普通傷害之犯意，舉腳踢擊乙○○腹部，致乙○○受有右側
    下腹部挫傷合併瘀血之傷害，此時適丙○○○攜子趕往乙○○住處，見狀即加入甲○○而共同基於傷害人身體之犯意聯
    絡，由丙○○○提供隨手取得長約九十五公分、直徑約三公
    分之空心鐵棒一支交予甲○○，甲○○再持鐵棍出手毆打乙○○，致其受有頭部外傷、頸部挫傷合併右耳撕裂傷及下顎
    骨折等傷害。
二、案經乙○○訴由臺南縣警察局白河分局報告臺灣臺南地方法
    院檢察署檢察官偵查後聲請簡易判決處刑。
    理  由
一、訊據被告二人就被告甲○○踢擊乙○○倒地及持由被告丙○○○所交付之鐵棒一支，毆打乙○○，致其受有右側下腹部
    挫傷合併瘀血及頭部外傷、頸部挫傷合併右耳撕裂傷、及下
    顎骨折等傷害一節，有告訴人乙○○所提出之奇美醫院柳營
    分院診斷證明書二紙、受傷及現場照片七幀及扣案鐵棒一支
    在卷可參，核與告訴人乙○○及證人裴銀雪於本院審理時證
    稱遭被告二人毆傷等情相符，並經被告於本院審理時自承自
    白在卷，此部分犯罪事實應堪認定。
二、被告丙○○○雖於本院審理時雖另辯稱其因小孩欲尋甲○○
    ，遂帶小孩前往乙○○住處，惟到達時因見乙○○持鐵椅攻
    擊甲○○，乃欲將現場之鐵棒丟掉，惟經甲○○奪過而持之
    毆打乙○○，伊並無傷人之犯意云云。然查，扣案之鐵棒係
    被告丙○○○於路途中拾往乙○○住處，且係因見乙○○手
    持鐵椅攻擊甲○○，乃將之交付甲○○等情，業據甲○○於
    本院審理時自承：「我太太在乙○○三合院外撿進來的」、
    「是乙○○拿椅子打我，我才退到庭外，我老婆拿鐵棍給我
    ．．．我才拿鐵棍打乙○○」，被告丙○○○於警詢中自承
    「我是看到乙○○在打我老公，我看見老公手臂受傷，才在
    地上撿起一支鐵棍，我老公才從我手中接過鐵棍」等語在卷
    ，足證被告甲○○持以毆打乙○○之鐵棒係由被告丙○○○
    所交付無訛。再者審酌扣案之鐵棒係被告丙○○○前往乙○○住處即拾之前往，而該鐵棒長約九十五公分、直徑約三公
    分之空心鐵棒，金屬製成質地堅硬，業經本院當庭勘驗屬實
    ，有勘驗筆錄在卷可稽，如持之以攻擊他人，極易造成他人
    傷害，故被告丙○○○將之交付被告甲○○難謂無傷人之犯
    意，被告丙○○○上開所辯，即無可採。
三、另告訴人指稱被告甲○○持鐵棒攻擊時，下手均朝頭部攻擊
    ，並致頭部外傷、頸部挫傷合併右耳撕裂傷及下顎骨折，而
    被告丙○○○復在旁助勢稱：「打死他，打死他」等語，並
    經證人裴銀雪證稱在卷，足證被告二人有共同殺人之犯意云
    云。然查，觀諸告訴人所受之傷勢，據診斷證書記載固有頭
    部外傷、頸部挫傷合併右耳撕裂傷及下顎骨折等，然其中所
    謂頭部外傷，並未據記明有任何撕裂傷等遭鈍器攻擊最易造
    成之傷勢，復未造成顱內出血等重大傷害，究其原因如非該
    頭部外傷極其輕微，無從載明載明傷勢大小，即是因右耳及
    下顎等均在頭部，故經診斷醫生概括載明為頭部外傷，然不
    論何者，均不足證明告訴人除頸部挫傷合併右耳撕裂傷及下
    顎骨折等，經遭鐵棒揮擊後，可能造成之傷害外，有何下手
    狠毒，極欲致告訴人於死之殺人犯意。另依經驗法則，告訴
    人乙○○在當時情況下並未束手就擒全無抵抗，任由被告甲○○毆打，故其必因掙扎或抵抗，而造成其餘身體部分之其
    他傷勢，然查告訴人之傷勢除集中在上述右側頭部外，其餘
    告部人臉部、頭頂另胸部及手部等其餘極易遭受攻擊之處並
    無其他遭鐵棒攻擊之外傷（腹部傷勢係由被告甲○○腳踏所
    致），故實情應以甲○○所述，其持鐵棒朝告訴人乙○○毆
    打二下後，即造成上開頭部外傷，較為可信，告訴人乙○○
    及證人裴銀雪所證稱被告甲○○先後持鐵椅及鐵棒毆打告訴
    人頭部多下，應無足採。從而本件被告甲○○並無故意持鐵
    棒及鐵椅專對告訴人頭部下手攻擊之殺人犯意。況且，被告
    二人曾與告訴人乙○○具親屬關係，業據證人丁○○到庭證
    稱屬實，又本案又係因日常嫌隙而生，即被告甲○○與告訴
    人乙○○二人間復無深仇大恨，告訴人亦無殺人之動機及必
    要，告訴人上開殺人之指訴，核與實情不符，而不可採。
三、綜上所述，被告二人傷害犯行明確，已足認定，應依法論科
    。
四、核被告二人共同傷害人之身體，所為係犯刑法第二百七十七
    條第一項之傷害罪，被告二人就上開傷害犯行，有犯意之聯
    絡，行為之分擔，均為共同正犯。至扣案之鐵棒一支，為被
    告丙○○○所拾得，非被告二人所有，爰不諭知宣告沒收。
    原審以被告二人犯行明確，依刑事訴訟法第四百四十九條第
    一項前段、第四百五十四條，刑法第二百七十七條第一項、
    第四十一條第一項前段，罰金罰鍰提高標準條例第一條前段
    、第二條，量處被告甲○○有期徒刑四月、被告丙○○○拘
    役伍拾日，並均諭知如易科罰金，各以三百元折算一日，認
    事用法，俱無不合，且已審酌犯罪之動機、告訴人所受之傷
    害及其等素行等，量刑亦屬妥適。檢察官受告訴人之請求上
    訴並指摘原判決量刑過輕；另被告上訴意旨則認原審判刑過
    重，求予撤銷改判，均無理由，應予駁回。
據上論斷，應依刑事訴訟法四百五十五條之一第一項、第三項、
第三百六十八條，判決如主文。
中    華    民    國    95    年    3    月    10     日
                  刑事第五庭    審判長法  官  鄧希賢
                                      法  官  包梅真
                                      法  官  張銘晃
以上正本證明與原本無異。
本件不得上訴。
                                      書記官  張宜柔
中    華    民    國    95    年    3    月    13    日
附錄本案論罪科刑法條全文：
中華民國刑法第277條(普通傷害罪)
傷害人之身體或健康者，處 3 年以下有期徒刑、拘役或 1 千元
以下罰金。
犯前項之罪因而致人於死者，處無期徒刑或 7 年以上有期徒刑；
致重傷者，處3年以上10年以下有期徒刑。


司法院資訊處製作；財團法人民間司法改革基金會備份。
